臺北高等行政法院判決
　　　　　　　　　　　　　93年度訴字第00318號
　　　　　　　　　　　　　　　.
原　　　告　甲○○
訴訟代理人　戊○○
被　　　告　勞工保險局
代　表　人　乙○（總經理）
訴訟代理人　丙○○
　　　　　　丁○○
上列當事人間因勞保事件，原告不服行政院勞工委員會中華民國
92年11月28日勞訴字第0920049879號訴願決定（發文日期：92年
12月10日），提起行政訴訟。本院判決如下：
　　主  文
原告之訴駁回。
訴訟費用由原告負擔。
　　事  實
一、事實概要：
    原告原以基隆市各業工人聯合會為投保單位，參加勞工保險
    為被保險人。原告以其患有情感性精神病躁鬱症，於民國（
    下同）92年1月23日（被告收文日期）申請普通疾病殘廢給
    付。案經被告審查，以其所患符合勞工保險殘廢給付標準表
    第3項第3等級，乃於92年4月3日核定（受理號碼第00000000
    號）（下稱原處分）發給840日殘廢給付，並自92年4月1日
    逕予退保。原告不服，向勞工保險監理委員會申請審議，亦
    經該會於92年7月23日以92保監審字第1840號審定書審定申
    請審議駁回後，原告仍不服，經提起訴願遭決定駁回後，遂
    提起行政訴訟。
二、兩造聲明：
　(一)原告聲明：
    1.訴願決定、爭議審定及原處分關於後開聲明第2項均撤銷
      。
    2.被告應再作成核定殘廢給付新臺幣（下同）230,400元之
      行政處分。
    3.訴訟費用由被告負擔。
　(二)被告聲明：如主文所示。
三、兩造之爭點：
　(一)原告主張之理由：
    原告因殘廢障害身心均受重挫，依92年4月28日財團法人長
    庚紀念醫院勞工保險殘廢診斷書所載，原告確實於短短3個
    月內即退化至長時間須臥床、整體生活功能不良須要完全依
    賴他人照顧及監護之不堪程度，已符合勞工保險條例第53條
    附表二即殘廢給付標準表「精神障害」系列第1項「精神遺
    存極度障害，終身不能從事任何工作，經常須醫療護理及專
    人周密監護者」之第1等級，被告自應為1,200日之殘廢給付
    ；惟被告之特約專業醫師審查意見卻載略「余君之殘廢等級
    為遺存永久性機能障害致終身不能從事工作，係符合第3項
    第3殘廢等級。」而勞工保險監理委員會之特約醫師審查意
    見及訴願決定理由，亦主觀認定依原告於91年12月27日至92
    年4月25日同一醫師所開立之殘廢診斷書，病患未親自接受
    診視，而短短3個月即明顯退化，實有違學理而予駁回，顯
    不尊重財團法人長庚紀念醫院之專業判斷，並完全無視殘廢
    診斷書所載原告日常生活須完全依賴他人照顧及監護之事實
    。又為證明原告住院時除退化至大小便失禁外，於91年11月
    16日即因雙腿摔斷骨折及人工關節脫臼致無法行走而長期臥
    床。原處分認原告所患僅符合勞工保險殘廢給付標準表第3
    項第3等級，即有違誤。
  (二)被告主張之理由：
    1.原告主張患有情感性精神病躁鬱症，身心受重創，被告應
      依殘廢給付標準表第1項第1等級給付云云。惟查，本件除
      經被告向財團法人長庚紀念醫院（基隆分院）調取原告之
      病歷資料，送請專科醫師審查意見略以：「余君之殘廢等
      級為遺存永久性機能障害致終身不能從事工作，係符合第
      3項第3殘廢等級。」外，並經勞工保險監理委員會特約醫
      師審查意見為：「個案91年5月9日住院紀錄顯示四肢可自
      由活動，依91年12月27日與92年4月25日，同一醫師所開
      立之殘廢診斷書，個案均未親自接受診視，然短短3個月
      有明顯退化，實有違學理，且依據91年12月、92年1月、
      92年2月個案之服藥均未增加，顯示病況應穩定，因此依
      據病患92年1月17日之狀態，宜屬第3項第3等級。」亦有
      審查意見表附原審定卷可稽，是本件既經2位專科醫師審
      查，均認原告殘廢程度符合第3項第3等級，故原處分依據
      成殘時點判斷，依法核發840日殘廢給付，並以原告因殘
      廢不能繼續從事工作，依規定自92年4月1日起逕予退保，
      並無違誤。
    2.原告另主張其於91年11月16日即因雙腿骨折及人工關節脫
      臼致無法行走，長期臥床云云；惟查，財團法人長庚紀念
      醫院勞工保險殘廢診斷書內所載原告殘廢部位為「心智功
      能」，未含「股骨骨折」部分而無詳況之記載，是被告無
      從審核，故原告如欲申請該部位之殘廢給付，自應另提出
      記載殘廢詳況之殘廢診斷書，併予敘明。
　　理  由
一、原告起訴時，被告之代表人為廖碧英，嗣於訴訟中變更為乙
    ○，茲據新任代表人具狀聲明承受訴訟，核無不合，應予准
    許。
二、原告主張：原告因殘廢障害身心均受重挫，已退化至勞工保
    險殘廢給付標準表第3項第3等級「精神遺存極度障害，終身
    不能從事任何工作，經常須醫療護理及專人周密監護者」，
    及原告確於91年11月16日即因雙腿摔斷骨折及人工關節脫臼
    致無法行走而長期臥床，據此，依行政訴訟法第5條第2項及
    勞工保險條例第53條附表二之殘廢給付標準表「精神障害」
    系列第1項第1等級規定，求為判決撤銷訴願決定及原處分關
    於後開部分項均撤銷，並命被告應再作成核定殘廢給付230,
    400元之行政處分云云。被告則以：經被告調取原告之病歷
    資料，送請專科醫師審查意，及勞工保險監理委員會特約醫
    師審查意見，均認被保險人符合勞工保險殘廢給付標準表第
    3項第3等級，原處分自有所據，求為判決駁回原告之訴等語
    。
三、按勞工保險條例第53條規定：「被保險人因普通傷害或罹患
    普通疾病，經治療終止後，如身體遺存障害，適合殘廢給付
    標準表規定之項目，並經保險人自設或特約醫院診斷為永久
    殘廢者，得按其平均月投保薪資，依同表規定之殘廢等級及
    給付標準，1次請領殘廢補助費．．．。被保險人領取普通
    傷病給付期滿，或其所患普通傷病經治療1年以上尚未痊癒
    ，如身體遺存障害，適合殘廢給付標準表規定之項目，並經
    保險人自設或特約醫院診斷為永不能復原者，得比照前項規
    定辦理。」第57條規定：「被保險人領取殘廢給付，不能繼
    續從事工作者，其保險效力即行終止。」依勞工保險殘廢給
    付標準表精神、神經障害系列第1障害項目「精神遺存極度
    障害，終身不能從事任何工作，經常須醫療護理及專人周密
    監護者」為第1殘廢等級，給付標準1,200日；第3障害項目
    「精神遺存顯著障害，終身不能從事工作者」為第3殘廢等
    級，給付標準840日。該障害系列附註一規定「精神、神經
    障害等級」之審定基本原則為：綜合其病灶症狀，對於永久
    喪失勞動能力與影響日常生活或社會生活活動狀態及需他人
    扶助之情況依下列各項狀況定其等級。（一）因重度精神、
    神經障害，為維持生命必要之日常生活活動，全須他人扶助
    者：適用第1級。（二）因高度精神、神經障害，為維持生
    命必要之日常生活活動之一部須他人扶助者：適用第2級。
    （三）為維持生命必要之日常生活活動尚可自理，但因精神
    、神經障害高度，終身不能從事任何工作者：適用第3級。
四、原告原為勞工保險被保險人，以其患有情感性精神病躁鬱症
    ，向被告申請普通疾病殘廢給付，被告按勞工保險殘廢給付
    標準表第3項第3等級，核定發給840日殘廢給付，並自92年4
    月1日逕予退保等情，為兩造所不爭，並有勞工保險殘廢給
    付申請書、勞工保險殘廢診斷書附原處分卷可稽，堪認為真
    實。是本件之爭執，厥在於被保險人之殘廢程度是否適合該
    標準表第3項目第1等級？經查：
  (一)依財團法人長庚紀念醫院92年1月17日掣給91年12月27日審
    定成殘之勞工保險殘廢診斷書記載：「個案為一慢性情感性
    精神躁鬱症病患，個案因疾病慢性化，每次發病均呈現難治
    之現象，並經常合併譫妄之狀態，需要住院治療多時才會恢
    復，個案情感症狀穩定時，認知功能與社會判斷能力，顯現
    退化之狀態，較一般同年齡常人低落之狀態，加上個案因為
    股骨骨折下肢無法活動，長時間臥床，整體生活功能不良，
    需要完全依賴他人的照顧與監護，個案之病程，以目前醫療
    技術與科學發展程度推斷，應無法復原，心智功能與肢體功
    能將逐漸退化。以上診斷係依據91年12月27日病歷與病歷回
    顧。」僅能證明原告因精神遺存顯著障害，致終身不能從事
    工作，至呼吸等維持生命必要者及四肢之日常生活活動則未
    據記載為障礙，是原告之日常生活活動，不致全需他人扶助
    之程度。
  (二)經被告被告就被保險人之病歷資料，送請專科醫師審查意見
    略以：「余君之殘廢等級為遺存永久性機能障害致終身不能
    從事工作，係符合第3項第3殘廢等級。」外，並經勞工保險
    監理委員會特約醫師審查意見為：「個案91年5月9日住院紀
    錄顯示四肢可自由活動，依91年12月27日與92年4月25日，
    同一醫師所開立之殘廢診斷書，個案均未親自接受診視，然
    短短3個月有明顯退化，實有違學理，且依據91年12月、92
    年1月、92年2月個案之服藥均未增加，顯示病況應穩定，因
    此依據病患92年1月17日之狀態，宜屬第3項第3等級。」有
    審查意見表附原審定卷可稽，亦同此見解。
  (三)至原告另主張其於91年11月16日即因雙腿骨折及人工關節脫
    臼致無法行走，長期臥床云云。惟查本件財團法人長庚紀念
    醫院92年1月17日掣給91年12月27日審定成殘之勞工保險殘
    廢診斷書所載原告殘廢部位為「心智功能」，未含「股骨骨
    折」部分而無詳況之記載，無從審酌。雖原告再提出財團法
    人長庚紀念醫院94年3月9日掣給91年12月27日審定成殘之勞
    工保險殘廢診斷書所載原告殘廢部位為「心智功能與肢體活
    動」，但未含「股骨骨折」部分，且無「股骨骨折」部分之
    詳況記載。原告如欲申請該部位之殘廢給付，自應另提出記
    載殘廢詳況之殘廢診斷書，併予敘明。
五、綜上所述，原處分以被保險人所患殘廢程度符合勞工保險殘
    廢給付標準表第3項第3等級，發給840日普通傷病殘廢給付
    ，又其殘廢後既已不能繼續從事工作，依勞工保險條例第57
    條規定，保險效力即行終止，自92年4月1日起逕予退保，認
    事用法，並無違誤，爭議審定及訴願決定，遞予維持，亦無
    不合，原告訴請如聲明所示，為無理由，應予駁回。
據上論結，本件原告之訴為無理由，爰依行政訴訟法第98條第3
項前段，判決如主文。
中　　華　　民　　國　　94　　年　 　3　　月　 16  　 日
                            第三庭審判長法  官　王立杰
                                        法  官  王碧芳
                                        法  官  胡方新
上為正本係照原本作成。
如不服本判決，應於送達後20日內，向本院提出上訴狀並表明上
訴理由，如於本判決宣示後送達前提起上訴者，應於判決送達後
20日內補提上訴理由書（須按他造人數附繕本）。
中　　華　　民　　國　　94　　年　 　3　　月　 16  　 日
                                        書記官  陳幸潔
